【裁判字號】    90,台非,281
【裁判日期】    900823
【裁判案由】    煙毒
【裁判全文】
最高法院刑事判決                                  九十年度台非字第二八一號
    上訴人  最高法院檢察署檢察總長
    被  告  甲○○
右上訴人因被告煙毒案件，對於台灣高等法院台南分院中華民國八十六年十二月三日
第二審確定判決（八十六年度上訴字第一八二五號，起訴案號：台灣台南地方法院檢
察署八十六年度偵字第八二○七、一○一九三號），認為違法，提起非常上訴，本院
判決如左：
    主  文
原判決及第一審判決均撤銷。
甲○○連續施用毒品，處有期徒刑年貳月。
扣案之海洛因壹包（淨重零點參伍公克）及摻有海洛因之香菸壹支，均沒收銷燬。
    理  由
非常上訴理由稱：「按刑法第四十七條規定之累犯，必須曾受有期徒刑之執行完畢，
或受無期徒刑或有期徒刑一部之執行而赦免後，五年以內再犯有期徒刑以上之罪者為
限，始得加重其刑。所謂執行完畢，除在監獄執行期滿者外，如為假釋出獄，須在無
期徒刑滿十五年，或在有期徒刑所餘刑期內，未經撤銷假釋者，其未執行之刑，始以
己執行論。若為二以上有期徒刑併執行時，假釋所定最低應執行之期間，合併計算之
。其所餘刑期，亦應合併計算。必於該期間內未經撤銷假釋，未執行之刑，始以已執
行論。此就刑法第七十九條第一項、第七十九條之一第一項第三項觀之自明。本件台
灣台南地方法院八十六年度訴字第一三九○判決，判處被告甲○○連續施用毒品，累
犯，處有期徒刑三年四月。關於累犯部分之判決理由，係以甲○○曾於八十二年二月
間因違反肅清煙毒條例案件，經台灣高雄地方法院判處有期徒刑三年三月確定，並於
八十五年九月一日執行完畢，復於八十四年五月間起至八十六年八月五日止，再犯連
續施用毒品罪為論據。然查被告前因違反麻醉藥品管理條例、藥事法及肅清煙毒條例
等案件，經法院分別判處有期徒刑六月、一年、三年三月並褫奪公權二年確定。並於
八十四年一月十七日經台灣高等法院台南分院以八十四度聲字第二六號裁定應執行有
期徒刑四年五月，並褫奪公權二年，且於八十二年八月二十五日發監執行（指揮書記
載執行完畢日期為八十六年十一月一日）。又其因違反肅清煙毒條例案件，經法院判
處有期徒刑二年，緩刑五年，因緩刑期間內再犯罪，遭撤銷緩刑，復經台灣高雄地方
法院檢察署檢察官於八十六年十一月二日接續執行（指揮書記載執行完畢日期為八十
八年十一月一日）。前開二有期徒刑併執行，合併計算刑期，於八十五年七月三十一
日假釋出獄，付保護管束，尚餘假釋殘餘刑期計三年二月又十七日。此有台灣台南地
方法院檢察署刑案資料查註紀錄表、台灣台南地方法院刑案被告全國前案紀錄表（見
台灣台南地方法院八十六年度訴字第一三九○號卷三一頁至三八頁）及法務部函所附
之台灣屏東監獄報請撤銷假釋報告表（見台灣台南地方法院檢察署八十七年執更字第
一六七五號卷四頁）等可證。由以上各案卷之文件可證，被告在八十五年七月三十一
日出獄後至八十六年八月五日止施用毒品海洛因之犯行，上開肅清煙毒條例等罪所科
之刑，並未執行完畢。依前揭法條規定，自不得以累犯論處。原第一審法院未查，認
該三年三月之有期徒刑已執行完畢，乃依累犯之規定判處被告有期徒刑三年四月；原
審判決亦未詳查而駁回被告上訴，維持第一審法院判決，自屬違背法令。案已確定，
且不利於被告，應依刑事訴訟法四百四十一條、第四百四十三條，提起非常上訴，請
將該違背法令之判決撤銷，另為適法之判決，以資糾正」等語。
本院按判決不適用法則或適用不當者，為違背法令。而累犯之成立，以前受有期徒刑
執行完畢，或受無期徒刑或有期徒刑一部之執行而赦免後，五年以內再犯有期徒刑以
上之罪者為要件。又二以上徒刑併執行者，假釋所定最低應執行之期間，合併計算之
。所餘刑期亦應合併計算，於該期間內未經撤銷假釋者，未執行之刑，始以已執行論
，刑事訴訟法第三百七十八條，刑法第四十七條、第七十九條第一項、第七十九條之
一第一項第三項分別定有明文。是以，在二以上有期徒刑合併（即接續）執行之情形
，經許其假釋出獄者，不論假釋出獄前所執行之期間，是否已逾其中一罪或數罪之刑
期，均應認為尚未執行完畢。斯時，若再犯有期徒刑以上之罪，即不得以累犯論。本
件被告於八十二、八十三年間因違反麻醉藥品管理條例、藥事法及煙毒等案件，分別
經台灣高等院台南分院及本院判處有期徒刑六月、一年、三年三月，並褫奪公權二年
確定。嗣經台灣高等法院台南分院定其應執行刑為有期徒刑四年五月，褫奪公權二年
，執行期間自八十二年八月二十五日起至八十六年十一月一日止。惟因其於八十一年
間曾犯施用毒品罪，經台灣台南地方法院判處有期徒刑二年，緩刑五年，於緩刑期間
內再犯罪，因而撤銷緩刑，其執行期間自八十六年十一月二日起至八十八年十一月一
日止。前後二案合併接續執行，迄八十五年七月三十一日始假釋出獄，交付保護管束
，殘餘刑期尚有三年二月又十七日。此有台灣台南地方法院檢察署刑案資料查註紀錄
表、台灣台南地方法院刑案被告全國前案紀錄表及法務部八十七年八月五日法 87 矯
決字第二四五二二號函暨台灣屏東監獄報請撤銷假釋報告表附卷可稽。詎被告仍不知
悔改，復自八十五年八月一日起至八十六年八月五日間，在台南縣關廟鄉南花村四十
九之二十一號住處，連續施用毒品海洛因，而於八十六年八月五日下午五時十五分許
為警查獲，扣得海洛因一包（淨重零點三五公克）及摻有海洛因之香煙壹支。其犯罪
時間既仍在假釋期間內，稽之前開說明，前所犯煙毒罪所處有期徒刑三年三月尚難認
已執行完畢，自不構成累犯。第一審疏察，遽依累犯規定論處，並加重其刑，原審未
加糾正，逕予維持，均有適用法則不當之違法。案經確定，且不利於被告，非常上訴
意旨執以指摘，洵有理由，應由本院將原判決及第一審判決關於累犯部分予以撤銷，
爰酌情量處如主文第二項所示之刑，扣案之海洛因壹包（淨重零點參伍公克）及摻有
海洛因之香菸壹支，均沒收銷燬，以資糾正。再毒品危害防制條例雖於八十七年五月
二十日修正公布，同年月二十二日生效，將海洛因列為第一級毒品，施用第一級毒品
者，依同條例第十條第一項規定處罰，但非常上訴程序，係代替原審就其裁判時應適
用之法律而為裁判，原審判決時，上開條例尚未修正公布，自仍應適用裁判時之法律
，併此明。
據上論結，應依刑事訴訟法第四百四十七條第一項第一款但書，肅清煙毒條例第九條
第一項、第十二條，刑法第十一條前段、第五十六條，判決如主文。
中      華      民      國     九十     年      八      月    二十三    日
                              最高法院刑事第五庭
                                  審判長法官  紀  俊  乾
                                        法官  黃  正  興
                                        法官  劉  介  民
                                        法官  陳  東  誥
                                        法官  張  春  福
      右正本證明與原本無異
                                              書  記  官
中      華      民      國     九十     年      八      月    二十七    日


司法院資訊處製作；財團法人民間司法改革基金會備份。
